臺灣高雄地方法院民事判決　九十年度訴字第五四五號
　　原　　　告　　高雄市政府衛生局
　　法定代理人　　甲○○
　　法定代理人　　乙○○
右當事人間損害賠償事件，本院判決如左：
    主      文
被告應給付原告新台幣貳佰零萬玖仟佰陸拾元，及自民國九十年三月十日起至清
償日止，按年息百分之五計算之利息。
訴訟費用由被告負擔。
本判決於原告以新台幣陸拾柒萬玖仟元供擔保後得假執行。
    事      實      及      理      由
一、本件原告起訴主張：兩造於民國八十八年六月二十一日訂立「高雄市政府衛生局
    購置定製財物契約」（以下稱：系爭契約），由原告以新台幣（下同）八十一萬
    七千元向被告購買疫苗用冷藏庫設備，依系爭契約之附件即「高雄市政府衛生局
    購置疫苗專用冷藏庫規格單」（下稱：規格單）第六、八條約定「相關必要設備
    如配管、配電、排水、排風等工程須一併列入設計估價」、「其他：牆壁粉刷、
    舊有機組及蒸發器拆裝、舊有冷藏室內ＰＵ及置物拆除」等語，而此舊有５ＨＰ
    機組配管、配電及拆裝之義務其目的係為使被告給付之３ＨＰ冷藏機組及原告機
    關舊有之５ＨＰ冷藏機組能順利共同運作，即如於３ＨＰ機組發生故障時，得由
    舊有５ＨＰ機組來控制冷藏庫之溫度，使冷藏庫之疫苗不致於因３ＨＰ機組發生
    故障而溫度升高造成損壞。故上開規格單所稱舊有機組（即５ＨＰ機組）之拆裝
    ，包含舊機件之移置、安裝及拆裝後更換新品重新安裝，而被告也確實更換５Ｈ
    Ｐ機組中之電腦主機機板即控制器。職是，不論新購置之３ＨＰ機組或被告拆裝
    舊５ＨＰ機組，依上開規格單第三條之約定，均應能控制冷藏庫溫度在二至八度
    之範圍，否則即應屬瑕疵。退步言，縱認兩造就５ＨＰ機組之控制器之更換並非
    屬規格單第八項所稱之舊有機組拆裝之範圍，然原告於本契約生效後，要求被告
    就舊有之五ＨＰ機組之線路及電腦主機板全部更新，亦經被告之同意後安裝新的
    ５ＨＰ控制器，足見雙方係於債之關係同一性（雙方仍為買賣契約）下變更擴張
    原契約之標的（內容）甚明，依契約自由之原則，該債之擴張變更自屬有效，且
    原債權之擔保亦存在，換言之，被告就其所更新之系爭５ＨＰ控制器，亦應擔保
    有二至八度之溫度控制能力，否則即應負物之瑕疵擔保責任。惟於八十九年九月
    五日凌晨一時許，因冷藏庫內溫度降至三度以下，３ＨＰ機組正常停止運轉，而
    因５ＨＰ機組控溫故障而繼續運轉，導致溫度一直下降，使原告存放於冷藏庫內
    之疫苗陳損而無法使用，茲計算損害如下：
  (一)白喉、百日咳破傷風混合疫苗二十劑型（ R5371-1），於八十九年八月份之疫苗
    消耗結存月報表，尚結存一八七○瓶，而由疫苗撥入消耗結存登記卡上之記錄得
    知，除八十九年九月二十七日撥出二百瓶外，之前並無任何撥入、出之記載，亦
    即八十九年九月五日前並無任何撥入撥出之紀錄，故至事故發生時，該疫苗仍剩
    餘一八七○瓶，而每瓶之單價為一八一點四元，故總價應為三三九二一八元。
  (二)白喉、百日咳破傷風混合疫苗一劑型（R0504-1 ），於八十九年八月份之結存月
    報表，尚結存二○六○瓶，而由結存登記卡上之記錄得知，除八十九年九月二十
    一日撥入四百瓶外，之前並無任何撥出、入之記載，亦即八十九年九月五日前並
    無任何撥入撥出之紀錄，故至事故發生時，該疫苗仍剩餘二○六○瓶，而每瓶之
    單價為三四點八○元，故總價應為七一六八八元。
  (三)減量白喉、破傷風混合疫苗四十劑型（Td208801），於八月份之結存月報表，尚
    結存六０二瓶，而由結存登記卡上之記錄得知，除八十九年九月十八日撥入七百
    五十瓶外，之前並無任何撥出、入之記載，亦即八十九年九月五日前並無任何撥
    入撥出之紀錄，故至事故發生時，該疫苗仍剩餘六○二瓶，而每瓶之單價為二五
    ○元，故總價為一五○五○○。
  (四)減量白喉、破傷風混合疫苗六劑型（Td038702），於八月份之結存月報表，尚結
    存三九○瓶，而由結存登記卡上之記錄得知，八十九年九月份並無撥出入之記載
    ，亦即八十九年九月五日前並無任何撥入、出之紀錄，故至事故發生時，該疫苗
    仍剩餘三九○瓶，而每瓶之單價為四五元，故總價應為一七五五○元。
  (五)減量白喉、破傷風混合疫苗六劑型（Td038801），於八月份之結存日報表，尚結
    存一一○○瓶，而由結存登記卡上之紀錄得知，除八十九年九月十八日撥入一百
    五十瓶外，之前並無任何撥出、入之記載，亦即八十九年九月五日前並無任何撥
    入撥出之紀錄，故至事故發生時，該疫苗仍剩餘一一○○瓶，而每瓶之單價為四
    五元，故總價應為四九五○○元。
  (六)日本腦炎疫苗二十劑型（ 238），於八月份之結存月報表，尚結存五瓶而由結存
    登記卡上之紀錄得知，八十九年九月份並無任何撥出、入之記載，亦即八十九年
    九月五日前並無任何撥入撥出之紀錄，故至事故發生時，該疫苗仍剩餘五瓶，而
    每（瓶）之單價為一○七九點七元，故總價應為五九三八元。
  (七)日本腦炎疫苗一劑型（ 244），於八月份之結存月報表，尚結存七七○瓶而由結
    存登記卡上之紀錄得知，八十九年九月五日前，共消耗了一百六十瓶，故於事故
    發生時，尚餘六百一十瓶，而每瓶之單價為七八點五二元，故總價應為四七八九
    七元。
  (八)注射式小兒麻痺疫苗一劑型（ P0381），八月份之結存月報表，尚結存九八八瓶
    ，而由結存登記卡上之記錄得知，八十九年九月份並無任何撥出、入之記載，亦
    即八十九年九月五日前並無任何撥入撥出之紀錄，故於事故發生時，尚餘九八八
    瓶，而每瓶之單價為二七四元，故總價應為二七○七一二元。
  (九)B型肝炎免疫蛋白球一劑型（636u01A），於八月份之結存月報表尚結存七八瓶，
    而由高市各區衛生所球蛋白九月份之統計表上之紀錄得知，八十九年九月五日前
    ，共撥出四五瓶，故尚餘三十三瓶，而每瓶之單價為二六○五點九○元，故總價
    應為八五九九四點七元。
  (十)肝炎疫苗一劑型（ ENG2859A4），於八十九年八月份之結存月報表尚結存二七四
    瓶，而由高市各區衛生所球蛋白九月份之疫苗統計表上之紀錄得知，八十九年九
    月五日前，共撥入一五五○○瓶，嗣又撥出二四○○瓶及六○○瓶，故尚餘一二
    七七四瓶，而每瓶單價為七八點三一二五元，故總價為0000000元。
    綜上，原告計損失二百零三萬九千三百六十元，為此本於民法第二百二十七條及
    第三百六十條請求被告賠償等語。並聲明：被告應給付原告二百零三萬九千三百
    六十元，及自起訴狀繕本送達翌日起至清償日止，按年息百分五計算之利息；訴
    訟費用由原告負擔；原告願供擔保請准宣告假執行。
二、被告則以：兩造固定有系爭契約，惟本件事故之發生，係因原告原有５ＨＰ機組
    故障所致，而就該５ＨＰ機組，被告固有就該舊有機組予以拆、組，然除線材為
    被告重新安設外，其餘均為原告舊有之機件加以拆、裝而已，而本件事故之造成
    並非線材所致，而是該５ＨＰ機組之控制器故障所致，故不可歸責於被告，對於
    原告主張的損害沒有意見等語。並聲明：請求駁回原告之訴；訴訟費用由原告負
    擔。
三、兩造不爭執之事實：
  (一)兩造於八十八年六月二十一日訂立系爭契約，由原告以八十一萬七千元向被告購
    買疫苗用冷藏庫設備，依系爭契約之附件規格單第六、八條約定「相關必要設備
    如配管、配電、排水、排風等工程須一併列入設計估價」、「其他：牆壁粉刷、
    舊有機組及蒸發器拆裝、舊有冷藏室內ＰＵ及置物拆除」等語。被告依上開約定
    ，仍新裝之３ＨＰ機組，並拆、裝舊有之５ＨＰ機組於３ＨＰ機組旁，並將３Ｈ
    Ｐ機組設定３℃停止運轉，７℃啟動運轉；而５ＨＰ則為４℃停止運轉，８℃啟
    動運轉，以防備３ＨＰ機組發生故障時，得由舊有５ＨＰ機組來控制冷藏庫之溫
    度，使冷藏庫之疫苗不致於因３ＨＰ機組發生故障而溫度升高造成損壞。
  (二)八十九年九月五日凌晨一時許，冷藏庫內溫度已降至三度以下，３ＨＰ機組停止
    運轉，而５ＨＰ機組控制器故障而運轉，導致溫度一直下降，致原告存放於冷藏
    庫內之疫苗凍損而無法使用。
四、兩造所爭執者為：(一)上開故障之５ＨＰ機組控制器是否為被告更換之新機件？(二)
    被告是否有就５ＨＰ機組汏換新品重新安裝之義務？經查：
五、經查，證人王謀松證稱：「我是原先５ＨＰ按裝者，及保養者....，我現在看５
    ＨＰ的控制裝置，裡面的機件有部份是我當初裝的機件，有的機件是比我裝置更
    早之前留下的機件予以組裝，線路部份被告都已經全部更新等語。」「（被告所
    提相片編號六的控制器是否為你當初安裝的控制器？提示照片）不是」等語（見
    本院九十年十一月二十七日勘驗筆錄）；另證人林美華則證稱：「編號六的控制
    器也不是王謀松裝置之前的控制器，因為我們有要求被告改過後整個換新。」（
    見本院九十年十一月二十七日勘驗筆錄），堪認故障之５ＨＰ機組控制器為被告
    更換之新機件，是被告抗辯僅就該５ＨＰ舊有機組予以拆、組，並未更換新機件
    云云，並無可採。
六、次查，依卷存契約之規格單上載「二、冷藏機組：１屋外一體水冷式冷凝機組。
    ２冷凍能力：３ＨＰ　２２０Ｖ６０ＨＺ。３蒸發器組：５ＨＰ風車１４”３只
    ，ＯＦＦ－ＣＹＣＬＥ　除霜。３ＨＰ風車１４”２只，ＯＦＦ－ＣＹＣＬＥ
    除霜。」等語，顯見兩造就機組是否以新品汏換，均會記載明確，故上開規格單
    第六、八條之約定，應不包含５ＨＰ機組之新品之汏換，是原告主張該規格單第
    六、八條約定包含５ＨＰ機組汏換新品重新安裝云云，並無可採。惟依上開證人
    林美華證述：「我們有要求被告改過後整個換新。」等語，而被告確實將５ＨＰ
    機組控制器以新機件更換，業如上開所述，堪認兩造在不變更系爭契約之同一性
    ，就被告給付標的擴張至就５ＨＰ機組予拆裝，並汏換不堪使用之機件，以備３
    ＨＰ機組發生故障時，得由舊有５ＨＰ機組來控制冷藏庫之溫度，使冷藏庫之疫
    苗不致於因３ＨＰ機組發生故障而溫度升高造成損壞。是原告主張兩造在不失系
    爭契約同一性下，擴張原契約之標的，而有債之變更等語，應為可採。
七、按「因可歸責於債務人之事由，致為不完全給付者，債權人得依關於給付遲延或
    給付不能之規定行使其權利。因不完全給付而生前項以外之損害者，債權人並得
    請求賠償」」民法第二百二十七條定有明文。經查，本件被告既因債之變更，而
    有就５ＨＰ機組，予以拆裝，並汏換不堪使用機件，以防止３ＨＰ機組發生故障
    時，得由有５ＨＰ機組來控制冷藏庫之溫度，然於八十九年九月五日凌晨一時許
    ，在冷藏庫內溫度已降至三度以下，３ＨＰ機組停止運轉時，而５ＨＰ機組控制
    器因故障而運轉，導致溫度一直下降，致原告存放於冷藏庫內之疫苗凍損而無法
    使用，堪認被告就擴張之５ＨＰ機組之拆裝及汏換不堪使用之機件之給付，顯未
    依兩造契約之本旨而為給付，是依上開規定，原告即得就其損害請求賠償，茲計
    算損害如後：
  (一)白喉、百日咳破傷風混合疫苗二十劑型（R5371-1 ），依卷存八十九年八月份之
    疫苗消耗結存月報表，尚結存一八七○瓶，另依卷存疫苗撥入消耗結存登記卡之
    記錄，可知除八十九年九月二十七日撥出二百瓶外，之前並無任何撥入、出之記
    載，亦即八十九年九月五日前並無任何撥出、撥入之紀錄，故至事故發生時，該
    疫苗仍剩餘一八七○瓶，依卷存行政院衛生署採購合約書所載，該二十劑每劑九
    ．○七元，二十劑之單價為一八一．四元（20×9.07=181.4元），故總價應為三
    十三萬九千二百十八元（1870×181.4=339218）。
  (二)白喉、百日咳破傷風混合疫苗一劑型（R0504-1 ），依卷存八十九年八月份之結
    存月報表，尚結存二○六○瓶，另依卷存結存登記卡之記錄得知，除八十九年九
    月二十一日撥入四百瓶外，之前並無任何撥出、入之記載，亦即八十九年九月五
    日前並無任何撥入撥出之紀錄，故至事故發生時，該疫苗仍剩餘二○六○瓶，而
    依卷存行政院衛生署採購合約書所載，每瓶之單價為三四．八元，故總價應為七
    萬一千六百八十八元（2060×34.8= 71688）。
  (三)減量白喉、破傷風混合疫苗四十劑型（Td208801），依卷存八月份之結存月報表
    ，尚結存六０二瓶，另依卷存結存登記卡之記錄得知，除八十九年九月十八日撥
    入七百五十瓶外，之前並無任何撥出、入之記載，亦即八十九年九月五日前並無
    任何撥入撥出之紀錄，故至事故發生時，該疫苗仍剩餘六○二瓶，而依卷存議價
    單所載，每瓶之單價為二五○元，故總價為十五萬零五百元（602×250=150500
    ）。
  (四)減量白喉、破傷風混合疫苗六劑型（Td038702），依卷存八月份之結存月報表，
    尚結存三九○瓶，另依卷存結存登記卡之記錄得知，八十九年九月份並無撥出入
    之記載，亦即八十九年九月五日前並無任何撥入、出之紀錄，故至事故發生時，
    該疫苗仍剩餘三九○瓶，而依卷存議價單所載，每瓶之單價為四五元，故總價應
    為一萬七千五百五十元（390×45=17550）。
  (五)減量白喉、破傷風混合疫苗六劑型（Td038801），依卷存八月份之結存日報表，
    尚結存一一○○瓶，另依卷存結存登記卡上之紀錄得知，除八十九年九月十八日
    撥入一百五十瓶外，之前並無任何撥出、入之記載，亦即八十九年九月五日前並
    無任何撥入撥出之紀錄，故至事故發生時，該疫苗仍剩餘一一○○瓶，而依卷存
    議價單每瓶之單價為四五元，故總價應為四萬九千五百元（1100×45=49500）。
  (六)日本腦炎疫苗二十劑型（238 ），依卷存八月份之結存月報表，尚結存五瓶，另
    依卷存結存登記卡上之紀錄得知，八十九年九月份並無任何撥出、入之記載，亦
    即八十九年九月五日前並無任何撥入撥出之紀錄，故至事故發生時，該疫苗仍剩
    餘五瓶，而依卷存單價分析表所載，每瓶之單價為一○七九．七元，故總價應為
    五千九百三十八元（1079.7×5=5938.5，元以下捨去）。
  (七)日本腦炎疫苗一劑型（244 ），依卷存八月份之結存月報表，尚結存七七○瓶，
    另依結存登記卡上之紀錄得知，八十九年九月五日前，共消耗了一百六十瓶，故
    於事故發生時，尚餘六百一十瓶（770-160=610 ），而依卷存單價分析表所載，
    每瓶之單價為七八．五二元，故總價應為四萬七千八百九十七元（610×78.52 =
    47897.2，元以下捨去）。
  (八)注射式小兒麻痺疫苗一劑型（ P0381），依卷存八月份之結存月報表，尚結存九
    八八瓶，另依卷存結存登記卡上之記錄得知，八十九年九月份並無任何撥出、入
    之記載，亦即八十九年九月五日前並無任何撥入撥出之紀錄，故於事故發生時，
    尚餘九八八瓶，而依卷存行政院衛生署採購合約書所載，每瓶之單價為二七四元
    ，故總價應為二十七萬零七百十二元（988×274=270712）。
  (九)B型肝炎免疫蛋白球一劑型（636u01A），依卷存八月份之結存月報表尚結存七八
    瓶，另依卷存高雄市各區衛生所球蛋白九月份之統計表上之紀錄得知，八十九年
    九月五日前，共撥出四五瓶，故尚餘三十三瓶，而依卷存行政院衛生署疾病管制
    局合約書所載，每瓶之單價為二六○五．九元，故總價應為八萬五千九百九十四
    元（33×2605.9=85994.7，元以下捨去）。
  (十)肝炎疫苗一劑型（ENG2859A4 ），依存八十九年八月份之結存月報表尚結存二七
    四瓶，另依高雄市各區衛生所球蛋白九月份之疫苗統計表上之紀錄得知，八十九
    年九月五日前，共撥入一五五○○瓶，嗣又撥出二四○○瓶及六○○瓶，故尚餘
    一二七七四瓶（274+00000-0000-000=12774），而依卷存行政院衛生署疾病管制
    局合約書所載，每瓶單價為七八．三一二五元，故總價為一百萬零三百六十四元
    （78.3125×12774=0000000.875，元以下捨去）
  (十一)綜上，原告計損失二百零三萬九千三百六十元。
八、次按「給付無確定期限者，債務人於債權人得請求給付時，經其催告而未為給付
    ，自受催告時起，負遲延責任。其經債權人起訴而送達訴狀，或依督促程序送達
    支付命令，或為其他相類之行為者，與催告有同一之效力。前項催告定有期限者
    ，債務人自期限屆滿時起負遲延責任。」、「遲延之債務，以支付金錢為標的者
    ，債權人得請求依法定利率計算之遲延利息。但約定利率較高者，仍從其約定利
    率。」、「應付利息之債務，其利率未經約定，亦無法律可據者，週年利率為百
    分之五。」民法民法第二百二十九條第二項、第二百三十三條第一項、第二百三
    條分別定有明文。經查，本件起訴狀繕本係於九十年三月九日送達於被告，有卷
    存送達證書可證，從而本件原告請求被告給付二百零三萬九千三百六十元，及自
    起訴狀繕本送達翌日即九十年三月十日起至清償日止，按法定利率百分之五計算
    之遲延利息，即有理由，應予准許。
九、原告陳明願供擔保以代釋明聲請宣告假執行，核無不合，爰酌定相當擔保金額，
    准予宣告假執行。
十、結論：原告之訴為有理由，依民事訴訟法第七十八條、第三百九十條第二項，判
    決如主文。
中　　　華　　　民　　　國　　九十一　　年　　　六　　　月　　 二十   　日
                              臺灣高雄地方法院民事第二庭
~B法　　　官　曾吉雄
右為正本係照原本作成。
如不服本判決，應於送達後廿日內，向本院提出上訴狀並表明上訴理由，如於本
判決宣示後送達前提起上訴者，應於判決送達後十日內補提上訴理由書（須附繕本）。
中　　　華　　　民　　　國　　九十一　　年　　　六　　　月　　 二十   　日
~B法院書記官　黃俊凱
